【裁判字號】    88,上訴,4119
【裁判日期】    890202
【裁判案由】    毒品危害防制條例等
【裁判全文】
臺灣高等法院刑事判決                          八十八年度上訴字第四一一九號
    上  訴  人
    即  被  告  乙○○
    選任辯護人  陳鄭權
                廖克明
右上訴人因違反毒品危害防制條例等案件，不服台灣桃園地方法院八十七年度易字第
二五一六號，中華民國八十八年五月三十一日第一審判決（起訴案號：台灣桃園地方
法院檢察署八十七年度偵字第一一四九號）提起上訴，本院判決如左：
    主  文
上訴駁回。
    事  實
一、乙○○明知安非他命為禁藥，竟基於概括之犯意，自民國八十六年一月間某日起
    迄同年七月一日止，連續多次在桃園大園鄉大海村五十號之二對面之貨櫃屋內，
    無償轉讓安非他命予甲○○、丙○○二人，供渠施用。又於八十五年十一月間，
    乘甲○○打麻將輸錢急迫之際，在前揭貨櫃屋內，貸款新台幣（下同）四萬元予
    甲○○，約定以十五天為一期，分為二期，第一期攤還二萬元、第二期攤還二萬
    四千元，若逾十五天未還，利息一天二千元，且借款時預扣利息四千元，從而取
    得與原本顯不相當之重利。嗣於八十七年七月二日下午六時許，在前開貨櫃屋內
    為警查獲，並扣得乙○○所有之禁藥安非他命一袋（原淨重一‧一０八五、驗後
    淨重一‧０八四五克）。
二、案經台北市政府警察局信義分局報請台灣台北地方法院檢察署檢察官呈請台灣高
    等法院檢察署核轉台灣桃園地方法院檢察署檢察官偵查起訴。
    理  由
一、訊據上訴人即被告乙○○雖坦承甲○○與陳美珠二人取其所有置放於上開貨屋內
    之安非他命施用等情不諱，但矢口否認有上開無償轉讓安非他命犯行，辯稱係甲○○自行取用，伊也曾告誡他們不要使用；又矢口否認有何重利之行為，辯稱伊
    雖於八十六年九月間借款予甲○○，但利息係依台灣銀行之利息方式計算，並未
    收取與原本顯不相當之重利，至目前甲○○還欠伊錢云云。
二、經查：
（一）被告上開無償轉讓安非他命予甲○○二人施用之事實，業據被告乙○○於偵查
      及原審審理中坦承犯行在卷（偵一五五三二卷第三二頁、原審卷第八十六頁）
      ，核與證人甲○○、丙○○指證從被告轉讓安非他命之情節悉相符合，且警方
      於八十六年七月二日於上開貨櫃屋及甲○○桃園縣桃園市鎮○街四九號四樓之
      一租住處所查扣被告、甲○○、丙○○藥物各一包，經檢驗均係安非他命無誤
      ，此有憲兵司令部刑事鑑識中心八十八年四月三日（八八）綱得字第０四六六
      八號鑑驗通知書在卷為憑，且甲○○、丙○○之尿液亦呈安非他命陽性反應，
      復有卷附台北市立療養院煙毒尿液檢驗報告書二紙可稽，又證人甲○○常至被
      告之貨櫃屋處打麻將及證人丙○○與被告乙○○為男女朋友關係取用容易，堪
      認被告確有轉讓安非他命供甲○○、丙○○施用之犯行，雖其本院調查時稱，
      因自己吸用，甲○○等人來時自行拿去吸用（本院八十八年十二月十六日訊問
      筆錄）云云，無非飾卸之詞，並無足採。
（二）被告雖坦承曾借錢予甲○○，但否認係乘尤女之急迫而借貸，又矢口否認有收
      取高額利息等情。但查被告乘甲○○打麻將輸錢急迫之際，借款予甲○○收取
      重利之行為，業據證人甲○○於警偵訊中指證歷歷（見偵一五五三二號卷第十
      頁、第三十頁、偵一一四九號卷第十五頁），參酌證人丙○○亦於警訊中證稱
      曾向被告詢問借款利息多少，而被告曾告稱每一萬元以十五天為期，超過一天
      未還，每超過一天要多還一千元，因此認為利息過高，未敢向被告借款等語（
      偵一五五三二號卷第八頁）以觀，證人甲○○證稱被告借款收取重利等罪，並
      非虛言。雖證人甲○○於原審及本院審理中改稱向被告所借款項係依銀行利率
      計算，而警偵訊中所言之計息方式則係向其他地下錢莊云云，以附和被告所辯
      ，惟證人甲○○嗣後改證之詞，要與常情有違，一般民間借貸，茍借貸雙方無
      特殊情誼，利息恆高於銀行之計息方式，蓋無任何擔保品風險較高，且民間借
      貸本即意在以高於銀行之利息謀取利潤，如貸方收取之利息相當於銀行利息，
      實無將款項借與私人，無端承擔風險之必要，且證人甲○○自被告處拿取安非
      他命為其毒品來源，被告豈可能以一般銀行利息借貸給證人甲○○？是證人甲○○於審理中所證之詞及被告所辯，均與經驗法則不符，顯然為迴護及飾卸之
      詞，要難採信。被告貸款四萬元予甲○○，以三十天為清償期限，每十五天一
      期，各期攤還金額分別為二萬元、二萬四千元，若逾十五天未還，利息一天二
      千元等節，既據證人甲○○指證明確，依此計算，未逾清償期限時之利息即為
      月息十分，高於法定遲延利息二十四倍，而遲延利息更高達月息一百五十分，
      顯係與原本不相當之重利，至為灼然。事證明確，被告犯行均堪予認定。
三、按安非他命於六十九年十二月八日起禁止輸入、製造，自七十年六月一日起禁止
    販賣，業經行政院衛生署六十九年十二月八日衛署藥字第三○一一二四號公告在
    案，為藥事法所管制之禁藥，被告明知安非他命為禁藥而轉讓，核犯藥事法第八
    十三條第一項之轉讓禁藥罪；而被告轉讓禁藥安非他命之行為後，毒品危害防制
    條例則於八十七年五月二十日公告施行，將安非他命列為第二級毒品管理，被告
    上開轉讓安非他命之行為，亦合於前揭條例第八條第二項之犯罪構成要件，惟經
    新舊法法定刑度之比較結果，以舊法即藥事法第八十三條第一項之規定為輕，依
    刑法第二條第一項但書規定，自應適用舊法。又公訴人就被告轉讓禁藥之行為，
    求論以藥事法第八十五條第一項之製造或輸入劣藥、不良器材罪，構成要件迥不
    相符，起訴法條容有未洽，應予變更，又被告乘人急迫貸以金錢，而取得與原本
    不相當之重利行為，另犯刑法第三百四十四條之重利罪。其多次轉讓禁藥行為，
    時間緊接、手段相似，顯係基於概括犯意多次觸犯犯罪構成要件相同之罪名，應
    論以連續犯一罪，並加重其刑。至於被告轉讓禁藥予丙○○之行為雖未據公訴人
    起訴，然該部分犯行既與公訴人所指述被告轉讓禁藥予甲○○之行為間，有連續
    犯裁判上一罪關係，基於審判不可分原則，自得併予審究，附此敘明。被告所犯
    二罪間，犯意各別、行為互殊，應分論併罰之。
四、原審經詳察，以被告犯行明確，依藥事法第八十三條第一項、刑法第二條第一項
    但書、第十一條、第五十六條、第三百四十四條、第五十一條第五款，並審酌被
    告品行、犯罪動機、目的、手段及被告長期轉讓安非他命予甲○○、丙○○等人
    ，危害社會健康至鉅且不思正途謀取利潤，而貸款他人收取暴利，破壞社會正常
    經濟活動等一切情狀，就其所犯轉讓安非他命犯行部分，量處有期徒刑八月，重
    利罪部分，量處有期徒刑六月，並定其應執行有期徒刑一年，扣案被告所有之安
    非他命一袋（原淨重一．一○八五公克、驗後淨重一．○八四五公克）為違禁物
    ，依刑法第三十八條第一項第一款宣告沒收。至於其餘被告所有之扣案物品空白
    商業本票三本、吸食器二組、手銬一副，核均難認與被告涉犯之轉讓禁藥罪及重
    利罪有關，毋庸於本案中宣告沒收。本院核其認事用法均無違誤，量刑亦屬妥適
    ，而被告仍執前詞矢口否認犯罪，指摘原判決不當，即有未洽，洵無理由，而應
    予駁回。
五、據上論斷，應依刑事訴訟法第三百六十八條，判決如主文。
本案經檢察官郭啟東到庭執行職務。
中    華    民    國    八十九    年      二        月       二         日
                          臺灣高等法院刑事第二十一庭
                              審判長法  官  葉  騰  瑞
                                    法  官  江  國  華
                                    法  官  魏  大  喨
右正本證明與原本無異。
重利罪部分不得上訴。
其餘如不服本判決應於收受送達後十日內向本院提出上訴書狀，其未敘述上訴之理由
者並得於提起上訴後十日內向本院補提理由書（均須按他造當事人之人數附繕本）。
                                    書記官  洪  秋  帆
中    華    民    國    八十九    年      二        月       三         日
附錄：本案論罪科刑法條全文
藥事法第八十三條第一項：
明知為偽藥或禁藥，而販賣、供應、調劑、運送、寄藏、牙保、轉讓或意圖販賣而陳
列者，處五年以下有期徒刑，得併科新臺幣十萬元以下罰金。
刑法第三百四十四條：
乘他人急迫、輕率或無經驗，貸以金錢或其他物品，而取得與原本顯不相當之重利者
，處一年以下有期徒刑、拘役或科或併科一千元以下罰金。


司法院資訊處製作；財團法人民間司法改革基金會備份。
